【裁判字號】    92,再易,9
【裁判日期】    920507
【裁判案由】    再審之訴
【裁判全文】
臺灣板橋地方法院民事裁定  九十二年度再易字第九號
    再審原告  丙○○
    再審被告  乙○○
              甲○○
右當事人間給付違約金等事件，再審原告對於中華民國九十一年十二月十一日本院所
為之九十一年度簡上第三○八號確定判決提起再審之訴，本院裁定如左：
    主      文
再審之訴駁回。
再審訴訟費用由再審原告負擔。
    理      由
一、按再審之訴，必須主張原確定判決有民事訴訟法第四百九十六條或第四百九十七
    條之情形，以為理由時，始為合法。此項原因亦即再審理由，依同法第五百零一
    條第一項第四款規定，必須於訴狀中表明之，否則其訴即屬不合法，毋庸命其補
    正，逕以裁定駁回之（最高法院七十年台再字第三五號判例參照）。當事人提起
    再審之訴或聲請再審，雖聲明係對某件再審判決或裁定為再審，但審查其再審訴
    狀理由，實為指摘原確定裁判或前次之再審裁判如何違法，而對該聲明不服之再
    審判決或裁定，則毫未指明有如何法定再審理由。此種情形，可認為未合法表明
    再審理由，逕以其再審（再審之訴或聲請再審）為不合法駁回之（最高法院六十
    九年度第三次民事庭會議決議參照）。第按有民事訴訟法第四百九十六條第一項
    所列各款情形之一者，固得以再審之訴對於確定終局判決聲明不服。但當事人已
    依上訴主張其事由或知其事由而不為主張者，不在此限，同條項但書亦定有明文
    。
二、本件再審原告提起再審之訴，其再審理由無非：（一）再審被告於原審審理中謊
    稱於九十年四月十九日調解成立當時即將五樓所有門匙交還再審原告，又稱再審
    被告於九十一年四月十九日調解實表明要交還五樓鑰匙，是再審原告不願收回。
    實則再審被告於九十年四月十九日調解成立後，表示五樓其另出租予他人，尚有
    東西在屋內未搬走，且鑰匙在次承租人手中，一時找不到。要求再審原告待其找
    到次承租人將東西搬走再交還鑰匙，以致一直拖延，再審原告曾多次催索交還鑰
    匙，均遭再審被告惡言相對而作罷。九十一年一月三日再審被告聲請調解請求返
    還押租金時，仍表明四、五樓鑰匙不還，戶口不遷。（二）再審被告於五樓養狗
    ，乃蓄意不讓任何人接近或進入使用五樓，若單純養狗，可於自家承租四樓陽台
    為之，再審被告於原審稱狗是五樓次承租人所養，顯係推卸責任之詞。且違反兩
    造租約第八條、第十條之約定。（三）再審被告惡意任由所豢養之狗使用再審原
    告留置五樓內之床、棉被等家具保暖，屋內外四處散落狗毛、雜物，馬桶遭堵塞
    ，水槽滿是污泥，鍋盆用具污穢不堪使用，豈可不負責任？（四）八十九年十二
    月七日前，五樓尚未一起出租，抄水錶事再審原告均親自抄於公用梯門口，或電
    話聯絡水廠負責抄表之人告知水錶度數，再審原告從未將五樓鑰匙交給再審被告
    或未居住五樓之人。再審被告以其持有鑰匙係為抄水錶之詞，全屬空言。故再審
    被告並未依九十年四月十九日中和市公所調解事項交還五樓，再審原告得依不當
    得利之法律關係請求再審被告給付八個月期間按月八千元計算之損失六萬四千元
    云云。核其所列再審之理由，毫未提及原確定判決有如何之法定再審理由；況再
    審原告主張之上開事由，均曾依上訴程序於原審主張，然為原審所不採，並於判
    決理由中說明，有再審原告於原審歷次所提書狀及原審之判決附卷可憑，依民事
    訴訟法第四百九十六條第一項但書規定，再審原告亦不得再行依據該理由，對原
    審之確定判決提起再審之訴。綜上，再審原告提起本件再審為不合法，揆諸首開
    說明，應由本院裁定駁回之。
三、依民事訴訟法第五百零二條第一項、第九十五條、第七十八條裁定如主文。
中      華      民      國    九十二    年      五      月      七      日
                                        臺灣板橋地方法院民事第三庭
~B審判長法官  劉以全
~B法      官  陳麗玲
~B法      官  許月珍
中      華      民      國    九十二    年      五      月      九      日
右正本係照原本作成
不得抗告
~B法院書記官  劉昌明


司法院資訊處製作；財團法人民間司法改革基金會備份。
